臺灣臺中地方法院刑事判決　　　　　 100年度交簡上字第63號
上　訴　人　臺灣臺中地方法院檢察署檢察官
上　訴　人
即　被　告　陳薰珠
選任辯護人　許景鐿律師
上列上訴人等因被告過失傷害案件，不服臺灣臺中地方法院100
年度交簡字第3號，中華民國100年1月31日第一審簡易判決（起
訴案號：99年度偵字第21679號），本院管轄第二審之合議庭判
決如下：
    主    文
原判決撤銷。
陳薰珠因過失傷害人，處有期徒刑貳月，如易科罰金，以新臺幣
壹仟元折算壹日。
    犯罪事實
一、陳薰珠於民國99年2月27日上午9時50分許，駕駛車牌號碼3Q
    -8166號自用小客車，自臺中市○區○○○路2段346巷25弄
    81號其住處出發，在該處25弄巷口處欲右轉往崇德五路方向
    行駛時，當時之天候、路況皆良好，其原應注意汽車行駛至
    交叉路口，轉彎車應讓直行車先行，而依當時情形又無不能
    注意之情形，竟疏於注意，未留意前方交岔路口車輛之動態
    ，而貿然駛出上開路口。適有宋盈臻騎乘車牌號碼L5E-102
    號重型機車，搭載宋驊哲、林柔薰，沿臺中市○○○路往崇
    德五路方向直行駛至上開路口時，亦疏未減速慢行，見陳薰
    珠之車輛駛出時，已煞避不及，宋盈臻所騎乘之機車右側車
    身遂與陳薰珠所駕駛之自小客車前方發生碰撞，至宋盈臻及
    宋驊哲、林柔薰（宋驊哲、林柔薰未提起告訴）人車倒地，
    宋盈臻受有雙下肢多處擦挫傷及頭部外傷之傷害。陳薰珠於
    肇事後，於有偵查犯罪職權之機關或公務人員尚未發覺其犯
    行前，即向接獲報案前來現場處理之員警承認為肇事者，而
    自首並接受裁判。
二、案經宋盈臻訴由臺中市警察局第五分局報請臺灣臺中地方法
    院檢察署檢察官偵查起訴。
    理    由
一、證據能力方面：
(一)按除顯有不可信之情況外，公務員職務上製作之紀錄文書，
    得為證據，刑事訴訟法第159條之4第1款定有明文。復按刑
    事訴訟法第159條之4對於具有高度特別可信之文書如公務文
    書等，在兼具公示性、例行性或機械性、良心性及制裁性等
    原則下，雖屬傳聞證據，例外容許作為證據使用。因此，採
    取容許特信性文書作為證據，應注意該文書之製作，是否係
    於例行性的公務或業務過程中，基於觀察或發現而當場或即
    時記載之特徵（最高法院94年度台上字第1361號刑事判決意
    旨參照）。經查員警於處理道路交通事故之際，依程式均須
    製作道路交通事故調查報告表(一)、(二)與道路交通事故現
    場圖，並依現場狀況，以科學儀器之相機拍攝現場照片。故
    上揭文書乃公務員依職權所製作，與其責任、信譽攸關，如
    有錯誤、虛偽，公務員因此必須負擔刑事及行政責任，從而
    其正確性自較高，且該等文書係經常處於可受公開檢查之狀
    態，其真實性亦較可獲得擔保，自得作為被告或犯罪嫌疑人
    所犯犯罪事實嚴格證明之紀錄。故本件卷內之道路交通事故
    調查報告表(一)、(二)、道路交通事故現場圖關於交通警察
    基於觀察或發現而當場或即時記載部分，暨現場照片，依據
    刑事訴訟法第159條之4第1款之規定，均堪認具有證據能力
    。
(二)又按「除顯有不可信之情況外，從事業務之人於業務上或通
    常業務過程所須製作之紀錄文書、證明文書」，亦得為證據
    ，此於刑事訴訟法第159條之4第2款亦定有明文。本件告訴
    人宋盈臻因前揭車禍事故受傷前往中國醫藥大學附設醫院診
    療，經該院於99年2月27日所開立之診斷證明書，係告訴人
    宋盈臻因本件車禍受傷而於案發當日到上開醫院就醫之後，
    經該醫院醫師在醫療業務過程所製作之證明文書。上開診斷
    證明書如有不實記載，診治醫師當受醫師法懲戒或刑法之處
    罰而具有制裁性，依據其製作過程及製作當時外部客觀情況
    ，亦難認醫師會有不實記載之動機及可能；再參酌上開診斷
    證明書係在診療後所即時製作，當時記憶鮮明等因素，上開
    診斷證明書之製作應無「顯有不可信之情況」。本件上訴人
    檢察官、上訴人即被告（以下逕稱被告）陳薰珠及辯護人在
    法院審理期間，亦均未主張或釋明上開診斷證明書有因具有
    「顯有不可信之情況」，致依法不得為證據之情形，則依據
    上開刑事訴訟法第159條之4第2款之規定，該等醫師在診斷
    治療過程所開立之診斷證明書，亦皆得採為證據使用。
(三)另按被告以外之人（包括證人、鑑定人、告訴人、被害人及
    共同被告等）於審判外之陳述雖不符刑事訴訟法第159條之
    1至第159條之4等4條之規定，而經當事人於審判程序同意作
    為證據，法院審酌該言詞陳述或書面陳述作成時之情況，認
    為適當者，亦得為證據；當事人、代理人或辯護人於法院調
    查證據時，知有刑事訴訟法第159條第1項不得為證據之情形
    ，而未於言詞辯論終結前聲明異議者，視為有前項之同意；
    此於刑事訴訟法第159條之5第1、2項定有明文。立法意旨在
    於傳聞證據未經當事人之反對詰問予以核實，原則上先予排
    除。惟若當事人已放棄反對詰問權，於審判程序中表明同意
    該等傳聞證據可作為證據；或於言詞辯論終結前未聲明異議
    ，基於尊重當事人對傳聞證據之處分權，暨證據資料愈豐富
    ，愈有助於真實發見之理念，且強化言詞辯論主義，使訴訟
    程序得以順暢進行，上開傳聞證據亦均具有證據能力。經查
    本件除上開部分外，下列所引用之被告以外之人在審判外之
    言詞或書面陳述，業經本院於審理期日踐行調查證據程序，
    檢察官、被告、辯護人均未爭議其證據能力。本院審酌各該
    證據之製作及取得，並無證據顯示有何違背程序規定而欠缺
    適當性之情事，認以之為證據亦屬適當，依據上述說明，均
    應認具有證據能力。
二、訊據被告固坦陳其確實有在前揭時間，駕駛車牌號碼3Q-816
    6號自用小客車，自臺中市○區○○○路2段346巷25弄巷口
    處欲右轉往崇德五路方向行駛時，與告訴人宋盈臻騎乘車牌
    號碼L5E-102號重型機車相互撞擊而肇事，致告訴人車倒地
    ，因而受有雙下肢多處擦挫傷及頭部外傷之傷害，惟矢口否
    認有何過失傷害犯行，辯稱：伊由崇德五路2段346巷25弄巷
    口駛出時，尚在緩緩滑行中，行車速度僅約10公里，幾乎沒
    有時速，且有停車注意往來人車，顯已盡注意之能事，惟受
    限於路邊所停車輛擋住其行使之視線，其車頭駛入崇德五路
    扣除路邊停之邊線距離僅60公分即遭告訴人撞上了云云，然
    惟查：
(一)上揭告訴人騎乘車牌號碼L5E-102號重型機車，於前開時地
    ，與被告所駕駛之車牌號碼3Q-8166號自用小客車發生碰撞
    後，導致重心不穩而人車倒地，告訴人因而受有雙下肢多處
    擦挫傷及頭部外傷之傷害，業據告訴人於警詢中指訴明確（
    見偵卷第35頁），並有道路交通事故現場圖、道路交通事故
    調查報告表(一)、(二)、中國醫藥大學附設醫院診斷證明書
    、肇事現場及車輛照片等件附卷可稽（同上卷第39頁至第43
    頁、第57頁、第65至第75頁），故上開車禍及告訴人受傷之
    事實，應足堪認定。
(二)查本件被告陳薰珠雖辯稱：伊進入該交岔路口，尚在緩緩滑
    行中並無時速，且有停車注意往來人車，惟路邊所停車輛擋
    住伊視線，伊之車頭僅駛出該路口60公分就撞上了云云。惟
    查，依道路交通事故現場圖所示，本件車禍撞擊點係在該路
    口近中心點之位置，可知被告車輛係行至該路口近中心處，
    始與告訴人宋盈臻所騎乘之車輛發生碰撞，則本件果如被告
    所稱：尚在緩緩滑行中並無時速，發生車禍當時車速不到十
    公里（見偵卷第23頁），且有停車注意往來人車，其自應在
    未達該路口中心前即可見左方直行而來之告訴人，而為煞停
    之舉措，焉可能行至該路口近中心處始發現告訴人自左方直
    行而來，致閃避不及而在路口中心位置與告訴人所騎乘之車
    輛發生碰撞之理？又被告另辯稱該路口左方因有車輛停放，
    遮蔽其視線，致其無從察覺來車等語，惟倘若如被告所稱該
    路口兩旁路邊均有停放車輛，且被告在進入該路口前，即已
    發現該路口左側停有車輛，而可能遮蔽視線，造成視覺死角
    ，理當更應善盡注意義務，小心慢行。復依上開道路交通事
    故調查報告表(一)所載，案發當時該處係晴天日照充足之交
    岔路口，視距良好，核無不能注意之情狀，則被告在市區人
    口稠密地區駕車駛近交岔路口而發現路口有障礙物遮蔽視線
    時，其自更應提高警覺，俟無其他車輛進入上開路口始可緩
    慢通過，此為一般駕駛人之通識，被告自不能諉稱不知。是
    以，本件交通事故確係緣於被告行至無號誌之交岔路口，未
    遵守轉彎車應暫停讓直行車先行，即貿然前行，致與告訴人
    所騎乘之車輛發生碰撞所致。
(三)按汽車行駛至交岔路口，其行進、轉彎未設標誌、標線或號
    誌劃分幹、支線道者，少線道車應暫停讓多線道先行；車道
    數相同時，轉彎車應暫停讓直行車先行，道路交通安全規則
    第102條第1項第2款定有明文。被告既領有駕駛執照，對上
    開規定，自應知之甚詳，並為被告所應行注意之事項；而本
    件車禍發生之當時，現場係天候晴、光線為日間自然光線、
    路面乾燥、無缺陷、無障礙物、視距良好等情，為前開道路
    交通事故調查報告表(一)所明載，被告所駕車輛機件正常，
    並無不能注意之情事，詎其竟於行經案發路段交叉路口時，
    行經該無號誌之十字路口，未遵守轉彎車應暫停讓直行車先
    行，其駕車行為違反上開行車規定，自有過失，甚為明確，
    且本件交通事故經本院依職權送請臺灣省臺中市區車輛行車
    事故鑑定委員會鑑定及臺灣省車輛行車事故覆議鑑定委員會
    覆議結果，均認為「陳薰珠駕駛自小客車行經無號誌交岔路
    口，右轉彎時未讓左方直行車先行，為肇事主因」，有臺灣
    省臺中市區車輛行車事故鑑定委員會100年6月27日中市車鑑
    字第1000003601號函附之鑑定意見書及臺灣省車輛行車事故
    覆議鑑定委員會100年8月9日覆議字第1006203211號在卷可
    按（見本院卷第38頁至第40頁、第43頁），適同於本院前揭
    認定，益足為證。
(四)再告訴人宋盈臻因本件車禍事故，致受有雙下肢多處擦挫傷
    及頭部外傷之傷害，已見前述，被告之過失駕駛行為與告訴
    人宋盈臻之傷害結果間，具有相當因果關係，實足論斷。另
    按汽車行經無號誌之交岔路口，應減速慢行，作隨時停車之
    準備，道路交通安全規則第93條第1項第2款亦有明文。雖本
    件告訴人於車禍時騎乘上揭重型機車，亦有行至上開無號誌
    之交岔路口，疏未減速慢行之情形，惟此僅屬告訴人對車禍
    之發生亦與有過失（且經上開鑑定及覆議結果均為係肇事次
    因），然仍難免除被告於本件肇事之過失責任，併此敘明。
(五)另告訴人另指訴本案車禍發生後，經常背痛，發生手、腳麻
    及椎間盤突出長軟骨等情，惟經原審向中國醫藥大學附設醫
    院函查結果，該院認告訴人腰椎斷層顯示明顯的椎間盤突出
    病變，而該病之致病因素很多，大多是姿勢不良、長久後退
    化導致一情，有該院99年11月16日院醫事字第0990012121號
    函附卷可稽（見原審卷第11頁），故告訴人此部分之病變，
    尚難認係車禍所致。至被告雖於本院審理中聲請傳訊證人廖
    淑芬，經證人廖淑芬雖於本院審理中證稱：我是在走回來的
    時候看到車禍，我有看到摩托車過來，兩邊都有很多車，我
    走在右邊，就是在車禍的對面，不是在車禍這一邊，我走在
    車子這邊的外面，我有聽到一個女人在喊小孩的聲音，應該
    是這個小姐頭低下來，我有看到他載兩個小孩，因為我要過
    去對面洗頭那邊，摩托車就在中線旁邊這樣，而我要走過去
    ，所以我有聽到他要喊小孩的聲音且頭有低下來，而一下子
    就撞到車子，我有聽到他喊小孩的聲音，有看到他要拉小孩
    的動作，然後就碰一聲。我有把我的家裡的電話留給陳小姐
    等語（本院卷第32頁正面、第31頁背面），惟於警詢中經警
    方詢問被告是否有目擊者時，被告答稱不知道（見偵查卷第
    25 頁），於偵查中被告亦未向檢察官陳明有上開目擊者可
    供傳訊，則倘上開證人所述其於車禍發生之時即留電話予被
    告以供聯繫，縱被告無法聯繫其到案作證，被告逕可將上述
    證人提供予警方及檢察官聲請傳喚，然被告於警詢、偵查中
    及原審審理中始終未曾提及聲請傳喚該位證人，迄於本院審
    理中方聲請傳訊，故該位證人是否真於車禍現場目擊車禍之
    發生已值存疑。再者，縱認上開證人所述為真，其所見聞者
    為雙方碰撞時之情形，而此部分本為雙方所不爭之事實，對
    於雙方行車肇事責任之釐清，並無所助，是證人廖淑芬上開
    證述，尚難為被告有利之認定，併予敘明。
(六)綜此，被告前揭所為之辯述，無非事後卸責避就之語，委無
    可採。從而，本件事證至臻明確，被告過失傷害犯行洵堪認
    定。
三、核被告所為，係犯刑法第284條第1項前段之過失傷害罪。另
    被告於車禍發生後即停留在現場，並向前來現場處理之警員
    坦承其係肇事者與肇事經過，而自願接受裁判等情，業經被
    告供陳在案（見偵查卷第49頁），並有臺中市○○○道路交
    通事故肇事人自首情形紀錄表在卷可佐（見原審卷第32頁）
    ，被告就本件過失傷害係對於未發覺之罪自首而受裁判，自
    得依刑法第62條前段之規定予以減輕其刑。
四、原審認被告陳薰珠所犯過失傷害罪行事證明確，予以論罪科
    刑，固非無見；惟查，本件告訴人宋盈臻駕駛重型機車行至
    上開無號誌之交岔路口，疏未減速慢行，為肇事次因，已如
    前述，原審未能審酌告訴人對本件車禍之發生亦與有過失之
    事實，尚有未洽。被告上訴意旨猶執陳詞否認犯罪，並指摘
    原審判決認定其有過失係屬錯誤云云，雖無理由，惟因原審
    判決既有上開可議之處，自屬無可維持，應由本院將原判決
    予以撤銷改判。另檢察官上訴意旨稱告訴人所受椎間盤突出
    病變係因本次車禍所致，惟此部分與本件車禍並無相當因果
    關係，已詳如前述，檢察官此部分上訴並無理由，應予敘明
    。
五、爰審酌被告陳薰珠前無不法犯罪之前科紀錄，素行尚佳，有
    臺灣高等法院前案紀錄表可查，其於本件交通事故之過失程
    度雖為肇事主因，惟告訴人宋盈臻於本件車禍之發生及所受
    之傷勢狀況，亦與有過失，且為肇事次因，並斟酌被告之犯
    罪後態度，及被告家庭經濟狀況，研究所畢業之智識程度，
    迄未與告訴人達成和解，賠償其損害等一切情狀，量處如主
    文所示之刑，並諭知易科罰金之折算標準。
六、據上論斷，應依刑事訴訟法第455條之1第1項、第3項、第36
    9條第1項前段、第364條、第299條第1項前段，刑法第284條
    第1項前段、第62條前段、第41條第1項前段，刑法施行法第
    1條之1第1項、第2項前段，判決如主文。
本案經檢察官劉玉媛到庭執行職務。
中    華    民    國    100    年    12    月    27  日
                  刑事第十六庭  審判長法  官  劉國賓
                                      法  官  鄭舜元
                                      法  官  柯雅惠
以上正本證明與原本無異。
不得上訴。
                                      書記官  廖健雄
中    華    民    國    100    年    12    月    27  日
附錄論罪科刑法條
刑法第284條第1項：
因過失傷害人者，處六月以下有期徒刑、拘役或五百元以下罰金
，致重傷者，處一年以下有期徒刑、拘役或五百元以下罰金。